臺北高等行政法院判決
　　　　　　　　　　　　　　　　　　 93年度訴字第01317號
　　　　　　　　　　　　　　　.
原　　　告　甲○○
訴訟代理人　壬○○
被　　　告　考試院
代　表　人　乙○○（院長）
訴訟代理人　辛○○
被　　　告　公務人員保障暨培訓委員會
代　表　人　周弘憲（主任委員）住同上
訴訟代理人　丙○○
　　　　　　庚○○
被　　　告　考選部
代　表　人　丁○○（部長）
訴訟代理人　戊○○
被　　　告　行政院人事行政局
代　表　人　李逸洋（局長）
訴訟代理人　己○○
上列當事人間因考試事件，原告不服考試院中華民國93年2月18
日（93）考台訴決字第014號訴願決定及行政院93年1月29日院臺
訴字第0930081289號訴願決定，提起行政訴訟。本院判決如下：
    主  文
原告之訴駁回。
訴訟費用由原告負擔。
    事  實
一、事實概要：原告係現職中華電信股份有限公司台灣北區電信
    分公司南區營運處助理工程師，應92年公務人員特種考試身
    心障礙人員考試三等考試電子工程科考試錄取後，曾向被告
    行政院人事行政局（下稱人事行政局）申請分回原任機關，
    該局以其原任機關並未提報本項考試需用名額，爰於92年4
    月25日以局力字第0920053577號書函分配原告至行政院原子
    能委員會核能研究所接受實務訓練，嗣因原告逾期未報到，
    被告人事行政局爰於92年6月23日以局力字第0920019166號
    函報請被告公務人員保障暨培訓委員會（下稱保訓會）廢止
    原告受訓資格，被告保訓會乃於92年7月4日以公訓字第
    0920004878號函廢止其受訓資格。原告不服被告人事行政局
    之分配及被告保訓會廢止其受訓資格之處分，於92年8月5日
    向被告保訓會提起復審，並經被告保訓會延長復審決定期間
    2個月。嗣被告保訓會以其非屬公務人員保障法第102條第5
    款準用之對象，於92年11月27日及同年12月2日分別就分配
    實務訓練及廢止受訓資格兩部分，改依訴願程序移由行政院
    及被告考試院審理，分別遭訴願決定駁回，遂向本院提起行
    政訴訟。
二、兩造聲明：
　(一)原告聲明：
    1.請求將訴願決定及原處分結果撤銷及確認原告可分回原任
      職機關接受實務訓練並且將時間追溯至92年考試及格分發
      時期，即原告應立即可取得公務人員殘障特考之考試及格
      證書。並命被告作成准予原告分回原任職機關受訓之處分
      。
    2.請求精神賠償、補償金、結算金及照顧金等新台幣300萬
      元。
    3.訴訟費用由被告負擔。
  (二)被告聲明：
    1.駁回原告之訴。
    2.訴訟費用由原告負擔。
三、兩造之爭點：原告申請分回原機關實務訓練及請求賠償是否
                有據？
  (一)原告主張：
    1.因考試分發單位為被告人事行政局；實務訓練單位為被告
      保訓會；簡章規定為被告考選部；修正考試法規為被告考
      試院，考試、分發、培訓是有連貫性。被告等負責國家考
      試、人事及公務人員之保障及培訓，但事件發生卻以教示
      錯誤、互推權責，讓身為民眾的原告苦等1年無所適從、
      投訴無門，辛苦的考試結果空歡一場，讓人情何以堪。被
      告等各單位都有派員出席參加考試院第10屆第11次會議（
      91年11月28日），依會議記錄記載在臨時動議才通過「公
      務人員考試錄取人員不得申請分回原任職機關（構）學校
      實務訓練」。但卻將已報名考試之考生權益給抹煞且無投
      訴管道，若真無慣例可尋，何須開會決議。被告考試院於
      91年11月28日決議，並未通知考生，辛苦準備多年，時間
      、金錢、精神、壓力都付出了許多，被告考選部卻在報名
      日期截止後1個月才公告，距考試日期不到1個月，讓考生
      人心惶惶，如今僥悻考上，欣喜之餘，卻陷入痛苦的折磨
      ，身心倍受煎熬。
    2.被告考試院等相關單位對92年公務人員殘障特考不能申請
      回原單位接受實務訓練及駁回原告訴願，似乎與行政程序
      法之明確原則、平等原則、比例原則與誠實信用原則相違
      背。
      (1)依行政程序法之規定對公務員所為之人事行政行為，參
        照司法院大法官歷次解釋（第187、201、243、266、29
        8、312、323、338、491號）及行政法院相關判例意旨
        ，對於「改變公務員身分，或對公務員權利或法律上利
        益有重大影響之人事行政行為，或基於公務員身分所產
        生之公法上財產請求權遭受侵害者」，仍應依照行政程
        序法的規定辦理。此外，凡是構成行政處分的人事行政
        行為，因為事後當事人仍可依照訴願、行政訴訟程序或
        其相當的程序請求救濟，所以行政機關在進行這一類行
        政處分時，也適用行政程序法的程序規定。
      (2)80年至91年公務人員高普考試與前3次公務人員特種考
        試身心障礙人員考試，錄取人員可申請分發回原任職機
        關實務訓練，已有多年慣例可循。92年公務人員特種考
        試身心障礙人員考試係於91年11月26日報名結束，但被
        告考試院函示「不得申請分回原任職機關（構）學校實
        務訓練」卻於91年11月28日決議並於91年12月10日發文
        ，且被告考選部報考簡章中並未明確說明（以往年度均
        可申請回原單位接受實務訓練）。報名截止日在決議之
        前，依法律不溯既往原則，行政機關亦不得任意改變向
        來之行為方式，致損害原告之信任感及權益。報名考試
        簡章規定依「公務人員考試錄取人員訓練辦法」之規定
        ，可分回原任職機關（構）學校以原職接受實務訓練者
        ，仍准支原敘級俸及加給。故回原單位實務訓練是於法
        有據。
      (3)中華電信於85年改為股份有限公司，不進用公職人員，
        故單位不會報出缺額，但目前中華電信尚未民營化，所
        屬員工參加公務人員考試錄取，仍可依被告人事行政局
        之申請書申請回原單位接受實務訓練。91年公務人員高
        等考試三級考試電力工程科錄取人員沈豐榮即為中華電
        信員工，目前仍在原單位接受實務訓練。為何同年度（
        91年度）報考考試實施不同考試及格分發標準。今（93
        ）年公務人員高普考簡章第15條第5款內容才明確告知
        依被告考試院91年11月28日第10屆第11次院會決議，本
        考試錄取人員不得申請分回原任機關實務訓練；然原告
        參加之殘障特考報名簡章內容並未明確告知，且報考截
        止日係在院會決議之前，今被告考試院決定書內容提及
        該項決議於本考試舉行前即已通過，原告即因自行審酌
        決定應考與否，試問同是國家考試，簡章並未明確告知
        ，考生並無法得知所有相關院會決議，被告考試院也未
        於寄發准考證時將此重大決議附加文件告知考生，考生
        如何自行審酌決定應考與否？又怎知原是慣例可循的結
        果會因此而改變。
      (4)依大法官釋字第525號解釋（信賴保護原則）除法規預
        先定有施行期間或因情事而停止適用，不生信賴保護問
        題外，其因公益之必要，廢止法規或修改內容，人民客
        觀上具體表現，其因信賴而生之實體法上利益受損害，
        應採取合理之補救措施，或訂定過渡期間之條款，俾減
        輕損害，方符憲法保障人民權利之意旨。
    3.92年4月14日經於陳學聖立委主辦協調會中，被告考試院
      、考選部、人事行政局等長官，均異口同聲表示以往分發
      原單位是慣例。被告考選部於91年12月23日新聞稿略說：
      87年至91年公務人員高普考試錄取申請分回原單位服務之
      人數平均有3、4百人。故留任原任職機關是依行政慣例。
      「行政先例原為行政法法源之一，如非與當時有效施行之
      成文法明文有違背，自得據行政慣例法源依據的存在」。
      故行政慣例是有法源依據，並不是被告考選部新聞稿解釋
      分回原單位實務訓練無法源依據。慣例屬於習慣法，那無
      法源依據呢？若無法源存在，那被告考試院為何作決議『
      公務人員考試錄取人員不得申請分回原任職機關（構）學
      校實務訓練。』以往申請分發原單位實務訓練，於榜示後
      向被告人事行政局申請分回原任職機關（構）學校實施實
      務訓練，申請書表均由被告人事行政局於榜示後另寄各正
      額錄取人員。但92年公務人員特種考試身心障礙人員考試
      ，被告人事行政局卻未寄申請書給正額錄取人員。惟原告
      於限時掛號書函填寫志願，均敘明留任原單位。
    4.原告在考試尚未放榜之前，即在被告考選部意見交流的網
      站反應，有關報名簡章應考須知並未告知此殘障特考不能
      申請回原單位接受實務訓練，與以往的慣例不同，讓考生
      的權益受損，但相關單位均未回應，漠視人民權益。
    5.請准判決如原告訴之聲明，以保權益。
  (二)被告主張：
    1.被告考試院：
      (1)茲因本件原告係不服被告保訓會之處分及被告考試院訴
        願決定而提起，被告考試院並非原處分機關，原告以被
        告考試院為被告，係為當事人不適格；又原告起訴狀指
        稱曾於92年5月12日向被告考試院提起訴願，至今仍未
        獲處理一節，查該訴願案係原告因不服前開被告人事行
        政局92年4月25日局力字第0920053577號書函分配實務
        訓練之處分，向被告人事行政局提起訴願並副知行政院
        、被告保訓會及被告考試院等機關，請求撤銷原分配之
        結果並准予分回原任職機關實務訓練，案經行政院於本
        （93）年1月29日作成決定予以駁回在案，此有原告之
        起訴狀可稽。該案既非被告考試院所轄，且業經該管受
        理訴願機關行政院予以受理審議，被告考試院自無予處
        理之必要，故原告所指，顯與事實不符。
      (2)按行政訴訟法第6條第3項規定：「確認公法上法律關係
        成立或不成立之訴訟，於原告得提起撤銷訴訟者，不得
        提起之。」本案原告訴之聲明請求確認原告可分回原任
        職機關接受實務訓練並溯及92年考試及格時生效一節，
        查原告因不服被告人事行政局分配實務訓練之處分，提
        起訴願，業經行政院作成決定予以駁回，已如前述，原
        告如不服該訴願決定，依前開規定，應提起撤銷訴訟，
        而不得提起確認之訴。惟原告於本案撤銷之訴之聲明，
        僅係就被告保訓會廢止其受訓資格之處分表示不服，請
        求予以撤銷，並無擴及前開被告人事行政局之處分，一
        併聲明予以撤銷，是原告提起確認之訴部分，不合法定
        要件，為不合法。
      (3)次按公務人員考試法第20條規定：「（第一項）公務人
        員各等級考試正額錄取者，按錄取類、科，接受訓練，
        訓練期滿成績及格者，發給證書，分發任用。...。（
        第二項）前項訓練之期間、實施方式、津貼、請假、成
        績考核、獎懲、停訓、重訓、保留受訓資格、廢止受訓
        資格、訓練費用等有關事項之規定，其辦法由考試院會
        同關係院定之。」公務人員考試錄取人員訓練辦法第6
        條第1項規定：「公務人員考試錄取人員，應於規定時
        間內向訓練機關（構）或學校報到接受訓練。其未於規
        定之時間內報到接受訓練或於訓練期間中途離訓或自願
        放棄受訓者，廢止受訓資格。」又92年公務人員特種考
        試身心障礙人員考試錄取人員訓練計畫第7點第2款亦規
        定：「受訓人員應於規定時間內前往各用人機關（構）
        學校報到接受訓練，其自願放棄受訓資格或未於規定時
        間內前往報到接受訓練或於訓練期間中途離訓者，由各
        實務訓練機關（構）學校函送銓敘部或行政院人事行政
        局函轉保訓會廢止其受訓資格。」本案原告應92年公務
        人員特種考試身心障礙人員考試三等考試電子工程科考
        試錄取，經分配至行政院原子能委員會核能研究所接受
        實務訓練，惟因逾期未報到，被告保訓會依上開規定予
        以廢止其受訓資格，並無違誤。
      (3)按司法院大法官釋字第525號解釋意旨，略以信賴保護
        原則攸關憲法上人民權利之保障，公權力行使涉及人民
        信賴利益而有保護之必要者，不限於授益行政處分之撤
        銷或廢止，即行政法規之廢止或變更亦有其適用；至純
        屬願望、期待而未有表現其已生信賴之事實者，則欠缺
        信賴要件，不在保護範圍。又按被告考選部每年舉辦各
        項考試，均分別訂定不同之應考須知，詳細載明應考人
        參加各該項考試應遵守及注意之相關規定及事宜。查被
        告考選部鑑於「公務人員考試法」第2條第2項前段已明
        文規定，公務人員之考試，「應依用人機關年度任用需
        求決定正額錄取人數，依序分發任用」，往年分回原任
        職機關（構）學校實施實務訓練之措施，並無法源依據
        ；若遷就個案而使少數應考人得不依序而優先且排外的
        分回原任職機關實務訓練，將喪失依序分發之公平性，
        故應不可申請分回原任職機關實務訓練，以確保報缺機
        關得補實經凍結之缺額，杜絕以高資低考占缺，且避免
        使初任考試成為實質升等考試；基於依法行政及避免浪
        費國家考試資源等考量，爰同意分發機關被告人事行政
        局意見，於91年10月24日函請被告考試院准予舉辦92年
        公務人員特種考試身心障礙人員考試時，擬具計畫規定
        本項考試錄取人員不得申請分回原任職機關（構）學校
        實務訓練，其於同年11月所編印之本項考試應考須知，
        即無錄取人員得申請分回原任職機關實務訓練之規定。
        嗣被告考試院以有關錄取人員得否申請分回原任職機關
        （構）學校實務訓練事涉通案，爰經91年10月31日被告
        考試院第10屆第8次會議決議交付審查，並經同年11月
        28日被告考試院第10屆第11次會議決議，照審查會決議
        （公務人員考試錄取人員不得申請分回原任職機關（構
        ）學校實務訓練）通過。被告考試院該項決議僅係對考
        用政策改變所為之確認，並非行政法規之廢止或變更，
        且該項決議於本項考試舉行前即已通過，本案原告於報
        名之前，既已知悉本項考試應考須知中並無載明錄取人
        員得申請分回原任職機關實務訓練之規定，被告考試院
        復於考試舉行前通過該項政策變更之通案性決議（按：
        考試日期為92年1月25日至27日），被告考選部旋於91
        年12月20日發布新聞稿，亦為原告所知悉，原告即可自
        行審酌決定應考與否，況原告雖已報名本項考試，但尚
        未取得錄取資格，尚難謂已符合信賴保護之要件，嗣其
        仍應考經錄取後不得分回原任職機關實務訓練之情形，
        並不生行政慣例及信賴保護問題；至原告所引之公務人
        員考試錄取人員訓練辦法第10條第4項第1款規定，係就
        現職人員應公務人員考試錄取，經分發機關分配至原任
        職機關（構）學校以原職接受實務訓練者，其原敘級俸
        及加給之支給所為之規範，目的在於保障現職公務人員
        於訓練期間之俸給權，尚非分發機關可據以辦理分回原
        任職機關實務訓練之法源依據。是以，被告考試院依訴
        願法第79條第1項規定為訴願無理由之決定，並無違誤
        。
      (4)綜上所述，本件原告之訴為不合法且無理由，請依法駁
        回其訴。
    2.被告保訓會
      (1)按本件原告所提行政訴訟起訴狀之內容，與之前向被告
       考試院所提訴願書大致相同，被告保訓會原訴願答辯書
        及被告考試院訴願決定書之內容，仍予援用作為答辯內
        容之一部分，合先陳明。
      (2)次按公務人員考試法第20條第1、2項規定：「公務人員
        各等級考試正額錄取者，按錄取類、科，接受訓練，訓
        練期滿成績及格者，發給證書，分發任用。列入候用名
        冊之增額錄取者，經用人機關自行遴用後，其訓練程序
        ，與正額錄取者之規定相同。前項訓練之期間、實施方
        式、津貼、請假、成績考核、獎懲、停訓、重訓、保留
        受訓資格、廢止受訓資格、訓練費用等有關事項之規定
        ，其辦法由考試院會同關係院定之。」查92年10月22日
        修正發布前之公務人員考試錄取人員訓練辦法第6條第1
        項規定：「公務人員考試錄取人員，應於規定時間內向
        訓練機關（構）或學校報到接受訓練。其未於規定之時
        間內報到接受訓練或於訓練期間中途離訓或自願放棄受
        訓者，廢止受訓資格。」次查被告保訓會92年3月27日
        公訓字第0920002176號函核定之「九十二年公務人員特
        種考試身心障礙人員考試錄取人員訓練計畫」第7點第2
        款規定：「受訓人員應於規定時間內前往各用人機關（
        構）學校報到接受訓練，其自願放棄受訓資格或未於規
        定時間內前往報到接受訓練或於訓練期間中途離訓者，
        由各實務訓練機關（構）學校函送銓敘部或行政院人事
        行政局函轉保訓會廢止其受訓資格。」揆諸上揭規定，
        公務人員考試錄取人員未於規定之時間報到接受訓練，
        即應予廢止受訓資格。
      (3)卷查本案原告應92年公務人員特種考試身心障礙人員考
        試三等考試電子工程科錄取，經行政院人事行政局依榜
        示成績名次及原告志願，於92年4月25日以局力字第092
        0053577號書函分配原告至行政院原子能委員會核能研
        究所接受實務訓練，惟因逾期未報到，經該所於同年5
        月16日將原告逾期未報到之事實以核人字第0920002853
        號函送被告人事行政局，該局嗣於同年6月23日以局力
        字第0920019166號書函轉被告保訓會。案經被告保訓會
        查明原告確實逾期未向實務訓練機關行政院原子能委員
        會核能研究所報到接受實務訓練，且仍任職於原服務機
        關中華電信股份有限公司，其逾期未報到之事實顯明，
        被告保訓會爰依當時適用之公務人員考試錄取人員訓練
        辦法第6條第1項規定，廢止其受訓資格，於法並無違誤
        。至原告所引當時適用之公務人員考試錄取人員訓練辦
        法第10條第4項第1款規定，係就現職人員應公務人員考
        試錄取，經分發機關分配至原任職關（構）學校以原職
        接受實務訓練者，其原敘級俸及加給之支給所為之規範
        ，目的在於保障現職公務人員於訓練期間之俸給權，尚
        非分發機關可據以辦理分回原任職機關實務訓練之法源
        依據。
      (4)綜上，本件訴訟為無理由，請駁回原告之訴。
    3.被告考選部
      (1)本件原告係不服被告保訓會廢止其受訓資格之處分及被
        告考試院訴願決定而提起，被告考選部並非原處分機關
        ，原告以被告考選部為被告機關，係為被告不適格，合
        先敘明。
      (2)被告考選部辦理各種公務人員考試，均須依有關考試法
        規規定辦理。按公務人員考試法第2條第2項規定，公務
        人員之考試，應依用人機關年度任用需求決定正額錄取
        人數，依序分發任用。復按同法第20條及其施行細則第
        17條規定，前項各等級考試正額錄取人員，由被告考選
        部函請被告保訓會，按錄取類、科，辦理訓練，訓練期
        滿成績及格者，發給考試及格證書，並函請銓敘部、被
        告人事行政局或申請舉辦考試機關分發任用。公務人員
        特種考試身心障礙人員考試規則第7條規定，本考試配
        合任用需求，擇優錄取。第9條規定，本考試錄取人員
        須經訓練，訓練期滿成績及格，送由被告保訓會核定，
        始完成考試程序，報請被告考試院發給考試及格證書，
        並由銓敘部、被告人事行政局依序分發任用。前項訓練
        依公務人員考試錄取人員訓練辦法之規定辦理，因此本
        項考試訓練及分發任用，分別由被告保訓會、銓敘部、
        被告人事行政局辦理。
      (3)按被告人事行政局為落實考、訓、用合一政策及維護考
        試之公正、公平性，減少考試及格人員流動頻繁及避免
        機關匿缺不報情事，自92年11月1日起取消公務人員高
        等、普通及初等考試錄取人員分回原任職機關（構）學
        校實施實務訓練措施，並自91年公務人員高等考試三級
        考試暨普通考試榜示後，不再辦理考試錄取人員改分配
        ，該局爰於91年10月21日以局力字第0910045501號函知
        所屬各人事機構，自92年起取消分回作業，並副知被告
        考選部；銓敘部亦於同年10月28日以部管四字第091219
        2607號函行政院以外各機關人事機構在案。又被告人事
        行政局91年11月18日以局力字第0910035687號書函復被
        告保訓會有關公務人員特種考試錄取人員是否取消辦理
        分回作業時，文中亦敘明「茲以各項特種考試係因應特
        殊業務需要而舉辦，為期考用配合，並顧及考試公平性
        及避免造成政府改造員額精簡作業之困難，自應比照公
        務人員高等、普通暨初等考試情形，自九十二年起不再
        辦理分回作業。」
      (4)被告考選部辦理各項公務人員考試，於應考須知中除記
        載該次考試有關規定外，另為配合申請舉辦考試機關實
        務作業之需要，亦摘錄訓練及轉調有關規定，俾應考人
        對該次考試有關訓練、分發作業有所瞭解。如90年公務
        人員特種考試身心障礙人員考試應考須知「柒」訓練及
        轉調有關規定第5項即註載：「凡屬公務人員考試分發
        任用及實施訓練範圍之機關（構）學校現職人員，經參
        加本考試筆試正額錄取，如擬申請分回原任職機關（構
        ）學校實施訓練，並經服務機關同意提供與其考試等級
        、類科相近且不占原報之職缺時，可於榜示後向行政院
        人事行政局申請分回原任職機關（構）學校實施訓練，
        申請書表由行政院人事行政局，於榜示後另寄各正額錄
        取人員。」查銓敘部、被告人事行政局前已函知所屬各
        人事機構，自92年起取消分回作業。故92年身心障礙特
        考應考須知中自不應再註載上述分回作業申請程序，以
        免徒生爭議，惟另登載「錄取人員分發事項」之主管機
        關被告人事行政局聯絡電話，以供應考人對錄取人員分
        發事項疑義之查詢。
      (5)至有關原告所陳92年身心障礙特考報名日期係在91年11
        月28日考試院第10屆第11次會議決議之前，惟應考須知
        中並未明確告知乙節，查被告考選部91年10月24日函報
        被告考試院請准舉辦92年公務人員特種考試身心障礙人
        員考試時，於考試計畫表中曾陳述：「依九十一年九月
        二十日本部召開研商之『取消公務人員高等考試、普通
        考試及初等考試錄取人員申請改分配暨分回原任職機關
        （構）學校實務訓練相關事宜』會議決議：自九十一年
        公務人員高等考試三級考試暨普通考試榜示後，分發機
        關不再辦理考試錄取人員改分配。並自九十二年起取消
        公務人員高等考試、普通考試及初等考試錄取人員分回
        原任職機關（構）學校實施實務訓練措施。本項考試擬
        比照上開決議，於訓練期間不辦理改分配；錄取人員不
        得申請分回原任職機關（構）學校實務訓練。」案經被
        告考試院同年月31日第10屆第8次會議決議：「（一）
        本項考試錄取人員除所分配職務與考試類科顯不相當，
        而機關認有需要者外，不得辦理改分配。（二）本案有
        關錄取人員得否申請分回原任職機關（構）學校實務訓
        練一節，事涉通案，請考選部、公務人員保障暨培訓委
        員會及行政院人事行政局研提相關資料交考選組審查，
        儘速提報院會討論。」由於本項考試報名在即（91年11
        月15日至11月26日），且被告考試院對本案審議結果如
        何無法預料，因此本項考試應考須知中暫不列有關分回
        作業以免日後爭議，並造成分發機關困擾，如被告考試
        院決議仍維持分回作業，自會另行發布新聞，並依以往
        作法於榜示後由被告人事行政局將申請書表另寄各錄取
        人員，無損應考人之權益。
      (6)查被告考選部辦理各項公務人員特種考試，均係配合用
        人機關之需要而舉辦，其應考須知所載事項，自當予以
        配合，原告指摘被告考選部於考試報名時，未再於本項
        考試應考須知中載明本項考試錄取人員得申請分回原單
        位訓練，洵無理由。
      (7)綜上論結，本件原告之訴為無理由，請予以駁回。
    理  由
甲、程序方面
一、被告考選部之代表人原為劉初枝，於訴訟進行中變更為丁○
    ○，茲據其具狀聲明承受訴訟，核無不合，應予准許。
二、原告原已在94年5月27日準備程序中撤回國家賠償之訴訟，
    嗣又在審理中追加該部分之訴，但為被告等不同意其追加。
    按「訴狀送達後，原告不得將原訴變更或追加他訴。但經被
    告同意，或行政法院認為適當者，不在此限。」行政訴訟法
    第111條第1項定有明文。被告等於言詞辯論之際雖不同意原
    告之追加，惟被告等既已在本院準備程序同意追加，自未能
    事後反悔不同意追加，且本院認該追加與本件訴訟之審結及
    被告等攻擊防禦不生妨礙，爰准許其追加，附此敘明。
三、更行起訴部分：按「原告之訴，有左列各款情形之一者，行
    政法院應以裁定駁回之。但其情形可以補正者，審判長應定
    期間先命補正：．．．七當事人就已起訴之事件，於訴訟繫
    屬中更行起訴者。．．．」行政訴訟法第107第1項第7款定
    有明文。查原告對本件被告行政院人事行政局92.4.25局力
    字第0920053577號函之處分請求撤銷訴訟部分，業據原告起
    訴經本院92年度訴字第5574號繫屬在先並已審結，目前原告
    上訴最高行政法院中，有該判決一份附卷可參，亦據原告陳
    明在卷（見本院94.8.30準備程序筆錄），足見原告對被告
    行政院人事行政局同一處分於訴訟繫屬中更行起訴，依首開
    規定，其該部分之訴為不合法，應予駁回，一併敘明。
四、確認訴訟部分：按「確認公法上法律關係成立或不成立之訴
    訟，於原告得提起撤銷訴訟者，不得提起之。」行政訴訟法
    第6條第3項定有規定明文。查本件原告訴請求確認原告可分
    回原任職機關接受實務訓練並溯及92年考試及格時生效乙節
    ，因原告不服被告人事行政局分配實務訓練之處分，已提起
    訴願，業經行政院作成訴願決定駁回，已如前述，原告因不
    服該訴願決定，業已提起撤銷訴訟，依首揭規定自不得再提
    起確認之訴，是原告提起本件確認之訴部分，起訴顯然不合
    法，應予駁回。
乙、當事人不適格部分：
  (一)按「經訴願程序之行政訴訟，其被告為左列機關：一駁回訴
    願時之原處分機關。．．．」行政訴訟法第24條第1款定有
    明文。按當事人就其訴訟標的須有實施訴訟之權能，否則其
    當事人為不適格。而提起行政訴訟之當事人不適格，為欠缺
    訴權之存在要件，應認其訴為顯無理由而以判決駁回之。
  (二)查原告請求撤銷之原處分為公務人員保障暨培訓委員會
    92.7.22保訓會公訓字第0920005324號函及行政院人事行政
    局92.4.25局力字第0920053577號函，且經訴願機關駁回其
    訴願，有其起訴狀訴之聲明、本院準備程序筆錄之記載及訴
    願決定書各附本院卷足據，依首揭規定，本件訴訟顯與被告
    考試院及考選部無涉，原告對之提起訴訟為被告當事人不適
    格，為欠缺訴權之存在要件，應認其訴此部分為顯無理由而
    以判決駁回之。
丙、實體部分：
一、分配實務訓練部分
  (一)按公務人員保障法第102條規定：「下列人員準用本法之規
    定：．．．五應各種公務人員考試錄取占法定機關、公立學
    校編制職缺參加學習或訓練之人員。」依其立法意旨，須參
    加公務人員考試錄取之人員，經權責機關依其考試類科分配
    占相關機關或公立學校編制職缺，且報到參加學習或訓練者
    ，始為公務人員保障法之準用對象，得依該法所定程序提起
    救濟，並不因其是否為現職公務人員而有異。本件原告雖為
    現職公務人員，惟其係以一般人民身分應上開特種考試錄取
    、分配受訓，且原告既未報到受訓，即非屬占缺並報到參訓
    之情形，而無從依公務人員保障法程序審理，被告因之改依
    訴願程序審理本件，並無不合，應予敘明。
  (二)按公務人員之考試，應依用人機關年度任用需求決定正額錄
    取人數，依序分發任用，為公務人員考試法第2條第2項前段
    所規定。又分發機關或申請舉辦考試機關應就各機關所報職
    缺，依據考試錄取人員考試種類、等級、類科、名次、錄取
    分配區，參酌學經歷、志願服務地區分配訓練，復為考試及
    格人員分發辦法第7條所明定。又考試院91年12月10日考台
    組壹一字第0910010393號函，略以該院91年11月28日第10屆
    第11次會議決議，公務人員考試錄取人員不得申請分回原任
    職機關（構）學校實務訓練，以避免少數應考人不依序而優
    先且排外的分回原任職機關實務訓練，而喪失依序分發之公
    平性。
  (三)次按公務人員考試法第20條第1項規定：「公務人員各等級
    考試正額錄取者，按錄取類、科，接受訓練，訓練期滿成績
    及格者，發給證書，分發任用。．．．」、同條第2項：「
    前項訓練之期間、實施方式、津貼、請假、成績考核、獎懲
    、停訓、重訓、保留受訓資格、廢止受訓資格、訓練費用等
    有關事項之規定，其辦法由考試院會同關係院定之。」公務
    人員考試錄取人員訓練辦法第6條第1項規定：「公務人員考
    試錄取人員，應於規定時間內向訓練機關（構）或學校報到
    接受訓練。其未於規定之時間內報到接受訓練或於訓練期間
    中途離訓或自願放棄受訓者，廢止受訓資格。」又92年公務
    人員特種考試身心障礙人員考試錄取人員訓練計畫第7點第2
    款亦規定：「受訓人員應於規定時間內前往各用人機關（構
    ）學校報到接受訓練，其自願放棄受訓資格或未於規定時間
    內前往報到接受訓練或於訓練期間中途離訓者，由各實務訓
    練機關（構）學校函送銓敘部或行政院人事行政局函轉保訓
    會廢止其受訓資格。」。
  (四)查原告參加92年公務人員特種考試身心障礙人員三等考試，
    經榜示錄取後，被告人事行政局即依各用人機關所提報職缺
    ，通知原告上網填寫志願，原告於網路填寫志願列印後，自
    行書寫申請分回原單位即中華電信股份有限公司寄回，惟上
    開機關並未提報92年公務人員特種考試身心障礙人員考試需
    用名額，被告人事行政局即就各用人機關提報職缺，依據原
    告考試種類、等級、類科、名次及志願分配原告至行政院原
    子能委員會核能研究所占缺接受實務訓練，經核與前揭規定
    並無不符。
  (五)次查本件原告應92年公務人員特種考試身心障礙人員考試三
    等考試財稅行政科考試錄取，經分配至行政院原子能委員會
    核能研究所接受實務訓練，惟因逾期未報到，被告保訓會爰
    依上開規定予以廢止其受訓資格。原告不服，指稱往年公務
    人員高普考與身心障礙人員特考之錄取人員可申請分回原任
    職機關實務訓練，已有多年慣例可循，被告考試院91年91月
    28日院會決議不得申請分回原任職機關（構）學校實務訓練
    ，係於本項考試報名結束後為之，而報考簡章中並未明確說
    明不得分回原任職機關接受實務訓練，且當時適用之公務人
    員考試錄取人員訓練辦法第10條第4項規定，現職人員參加
    考試錄取，經分回原任職機關（構）學校以原職接受實務訓
    練者，其原經銓敘審定之級俸高於考試取得資格之級俸時，
    仍准支原敘級俸及加給，依行政慣例、信賴保護及法律不溯
    既往原則，應可申請分回原單位實務訓練云云。
  (六)原告雖主張87年至91年公務人員高普考試錄取申請分回原單
    位服務之人數平均有300至400人，故留任原機關是依行政慣
    例等語。然查，在本件考選部報考簡章中，就是否可否回原
    單位接受實務訓練一事並未載明，是故原告能否申請准許回
    原單位接受實務訓練，仍須依相關法規辦理，並不能以本件
    報考簡章中就可否回原單位接受實務訓練一事未予載明，即
    推論可准許回原單位接受實務訓練。原告前開主張，於法無
    據，難以採憑。雖92年公務人員特種考試身心障礙員考試係
    於91年11月26日報名結束，而考試院係於91年11月28日決議
    ，且在91年12月10日發文函示不得申請分回原任職機關（構
    ）學校實務訓練，此項決議核與上開公務人員考試法第2條
    第2項前段規定相符，以避免初任考試成為升等考試之不合
    理現象，並無不合，此亦為考選部報考簡章中就是否可回原
    單位接受實務訓練既未予載明之緣由。原告如認為過去考試
    簡章均有載明分回原機關之情形，而本件考試簡章卻未予載
    明，與以往不同，當可向考試機關詢明，以為參據，自未能
    以個人解讀認知，主張本件考試簡章未予載明，仍與載明之
    情形同視。
  (七)再者，經查身心障礙人員特考分別於85年、88年、90年及92
    年先後舉辦4次，其中85年本項考試錄取人員之分發，依考
    試院85年4月25日發布之公務人員特種考試殘障人員考試規
    則第3條及第10條規定，係採集中報名、分區考試、分區錄
    取及分區分發方式辦理，考試錄取人員於訓練期間並不得改
    分配原分發區以外機關。88年及90年本項考試錄取人員得申
    請分回原任職機關（構）學校實務訓練，已據被告明。據
    上，身心障礙人員特考之前共舉行3次，其中僅88年、90 年
    本項考試錄取人員得申請分回原任職機關（構）學校實務訓
    練，被告機關並非已長期就身心障礙人員特考考試錄取人員
    採回原任職機關（構）學校實務訓練之方式。因之，尚不能
    謂公務人員身心障礙人員特種考試錄取人員回原單位接受實
    務訓練已形成行政慣例。原告主張分回原機關實務訓練係依
    行政慣例，亦屬無足採信。
  (八)原告另主張依當時適用之公務人員考試錄取人員訓練辦法第
    10條第4項第1款規定，亦可據為分回原機關之法源等云。然
    按原告所引當時適用之公務人員考試錄取人員訓練辦法第10
    條第4項第1款規定，係就現職人員應公務人員考試錄取，經
    分發機關分配至原任職機關（構）學校以原職接受實務訓練
    者，其原敘級俸及加給之支給所為之規範，目的在於保障「
    現職公務人員於訓練期間之俸給權」，尚非分發機關可據以
    辦理分回原任職機關實務訓練之法源依據，原告上開主張容
    有誤解法令情形。另按大法官釋字第525號解釋意旨略以，
    信賴保護原則攸關憲法上人民權利之保障，公權力行使涉及
    人民信賴利益而有保護之必要者，不限於授益行政處分之撤
    銷或廢止，即行政法規之廢止或變更亦有其適用；至純屬「
    願望、期待」而未有表現其已生信賴之事實者，則欠缺信賴
    要件，不在保護範圍。原告主張因信賴過去可以分回原機關
    訓練之作法，才報考，未知被告竟加以改變，侵害原告之信
    賴基礎等云。惟查，被告並未對於分回原機關訓練形成行政
    慣例，前已言之；且原告於本件考試報名之前，參據考試簡
    章既已知悉本項考試應考須知中並無錄取人員得申請分回原
    任職機關實務訓練之規定，被告考試院並於考試前通過該項
    政策變更之通案性決議（按：考試日期為92年1月25日至27
    日），被告考選部更於91年12月20日發布新聞稿，廣為週知
    ，原告為考生難諉為不知，其可自行審酌是否應考，況原告
    雖已報名本項考試，但尚未取得錄取資格，尚難謂已符合信
    賴保護之要件，嗣其仍應考經錄取後不得分回原任職機關實
    務訓練之情形，難認原告有信賴基礎存在，尚無信賴事實之
    表現，其所謂信賴，應僅係個人之期待與期許而已，本件考
    試政策之改變尚未涉及授益行政處分之撤銷或廢止，或行政
    法規之廢止或變更，並無司法院釋字第525號解釋之適用，
    是原告另主張本件亦有信賴保護之適用等云，亦無足取。
二、廢止受訓資格部分：查本件原告應92年公務人員特種考試身
    心障礙人員考試三等考試財稅行政科錄取，經行政院人事行
    政局依榜示成績名次及原告志願，於92年4月25日以局力字
    第0920053577號書函，分配至行政院原子能委員會核能研究
    所占缺接受實務訓練，惟原告因逾期未報到，經該局於同年
    7月4日將原告逾期未報到之事實以北區國稅人字第09200209
    26號函送被告人事行政局，經該局嗣於同年月16日以局力字
    第0920054601號書函轉被告保訓會。經被告保訓會查明原告
    確實逾期未向實務訓練機關行政院原子能委員會核能研究所
    報到接受實務訓練，且仍任職在原服務機關即中華電信股份
    有限公司，是其逾期未報到之事實堪予認定，被告保訓會爰
    依當時適用之公務人員考試錄取人員訓練辦法第6條第1項規
    定，廢止其受訓資格，於法並無違誤。
三、請求賠償部分：本件原告追加起訴請求被告精神賠償、補償
    金賠償等賠償金額計300萬元，因原告請求賠償之前提事實
    ，業經本院認定為無理由，是其請求賠償之基礎事實亦無由
    存在，已失所附麗，應併認為無理由，而一併駁回。
四、綜上，本件原告撤銷之訴，對被告人事行政局部分係更行起
    訴，另確認訴訟部分亦起訴不合法，本均應以裁定駁回之，
    因慮及卷宗分離及訴訟經濟之考量，而以更慎重之判決為之
    ，在此敘明。至原告對被告考試院及考選部起訴部分，因考
    試院及考選部並非系爭處分之機關，原告對渠等起訴顯屬被
    告當事人不適格，亦應以判決駁回之。又，特種考試係基於
    因應特殊性質機關之需要或照顧弱勢族群就業權益所舉辦之
    公務人員考試，考試性質與公務人員高普考試不同，其考試
    錄取人員並未當然可以比照公務人員高普考試申請分回原任
    職機關（構）學校實務訓練，且公務人員身心障礙人員特種
    考試並未形成錄取人員回原單位接受實務訓練之行政慣例。
    被告於報考簡章中就是否可回原單位接受實務訓練既未予載
    明，則其之後依據公務人員考試法第2條第2項、考試及格人
    員分發辦法第7條規定，以及考試院91年12月10日考台組壹
    一字第0910010393號函釋，就各用人機關所提報職缺，依據
    考試種類、等級、類科、名次以電腦作業分配原告至行政院
    原子能委員會核能研究所接受實務訓練，嗣因原告逾期未報
    到，被告人事行政局爰於92年6月23日以局力字第092001916
    6號函報請被告保訓會廢止原告受訓資格，被告保訓會乃於
    92年7月4日以公訓字第0920004878號函廢止其受訓資格，於
    法並無違誤。訴願決定予以維持，亦屬妥適。原告主張前詞
    ，請求撤銷訴願決定及原處分，並命被告應准原告分回原機
    關受實務訓練，為無理由，應予駁回。至請求賠償部分，亦
    因原告所主張之前提賠償事實，業經審認不存在而失所附麗
    ，自難認有理由，應併予駁回。
據上論結，本件原告之訴為無理由，爰依行政訴訟法第98條第3
項前段，判決如主文。
中　　華　　民　　國　　94　　年　 　9　　月　 29  　 日
                 臺 北 高 等 行 政 法 院   第 六 庭
                             審 判 長 法  官　林  樹  埔
                                      法  官　許  瑞  助
                                      法  官　陳  鴻  斌
上為正本係照原本作成。
如不服本判決，應於送達後20日內，向本院提出上訴狀並表明上
訴理由，如於本判決宣示後送達前提起上訴者，應於判決送達後
20日內補提上訴理由書（須按他造人數附繕本）。
中　　華　　民　　國　   94    年  　9  　月  　29　　日
                                      書記官  蔡  逸  萱
